# 请教陈版主关于同一控制下合并

提问人：chenyiwei 时间：2011-04-08 20:09:42
由于M公司通过同一控制下合并取得B、D、E的股权，而D公司层面的投资处置损失是将E公司 30 ％股权处置给M公司的过程中产生的，并且同一控制下合并的处理原则是视同自M公司成立日开始就已存在最终的股权架构，因此D层面的股权转让损失需要在M的合并报表中抵销。抵销方法是将该投资损失与M公司个别报表层面确认的对E公司的投资成本进行调整，即：借：长期股权投资——E（将该长期股权投资恢复到原先D个别报表层面的投资成本），贷：投资收益。
B报表层面的资本公积是在M公司成立前编制B公司合并报表时就存在的，因此并不是通过与M的交易形成的，有可能是与更高层次的母公司如A的交易形成的，因此在M的合并报表层面应继续保留该资本公积。

回答人：chenyiwei
由于M公司通过同一控制下合并取得B、D、E的股权，而D公司层面的投资处置损失是将E公司 30 ％股权处置给M公司的过程中产生的，并且同一控制下合并的处理原则是视同自M公司成立日开始就已存在最终的股权架构，因此D层面的股权转让损失需要在M的合并报表中抵销。抵销方法是将该投资损失与M公司个别报表层面确认的对E公司的投资成本进行调整，即：借：长期股权投资——E（将该长期股权投资恢复到原先D个别报表层面的投资成本），贷：投资收益。
B报表层面的资本公积是在M公司成立前编制B公司合并报表时就存在的，因此并不是通过与M的交易形成的，有可能是与更高层次的母公司如A的交易形成的，因此在M的合并报表层面应继续保留该资本公积。

回答人：chenyiwei
回复 藤椅 mengyan1124 的帖子M公司作为D、E共同的母公司，其取得E公司股权不属于企业合并，应按 2 号准则第四条规定，以实际支付给D的对价款计量该长期股权投资，而不是把对价款与E公司账面净资产份额之间的差额冲减资本公积。所以我上面做的抵销分录是恢复长期股权投资而不是恢复资本公积。
从你说的情况看，B报表层面的资本公积应保留（如果这是D与合并范围之外的第三方交易的结果）。

回答人：chenyiwei
回复 报纸 mengyan1124 的帖子以B的合并报表所示的归属其母公司股东的净资产和合并方所取得的股权比例计算。《讲解 2010 》对此已经明确。